【裁判字號】    92,上重訴,28
【裁判日期】    920806
【裁判案由】    毒品危害防制條例等
【裁判全文】
臺灣高等法院刑事判決                            九十二年度上重訴字第二八號
    上  訴  人
    即  被  告  乙○○
    選任辯護人  劉大新律師
右上訴人因違反毒品危害防制條例等案件，不服臺灣桃園地方法院九十一年度重訴字
第三三號，中華民國九十二年三月十九日第一審判決（起訴案號：臺灣桃園地方法院
檢察署九十一年度偵字第三九七一號）提起上訴，本院判決如左：
    主  文
上訴駁回。
    事  實
一、乙○○係以結婚方式取得我國國籍之泰國女子，明知海洛因為毒品危害防制條例
    列管之第一級毒品，屬管制物品，不得運輸；亦明知含METHAMPHETAMINE（甲基
    安非他命）、FENFLURAMINE、PHENTERMINE成分之藥品，則係禁止使用之安非他
    命類藥品，屬藥事法第二十二條第一款規定之禁藥，不得輸入，含PHENACETIN、
    CAFFEINE、THEOPHYLLINE、BISACODYL、DIAZEPAM成分之藥品，須經行政院衛生
    署查驗登記核准發給藥品許可證後，始得輸入，未經核准擅自輸入，則屬藥事法
    第二十二條第二款前段規定之禁藥。民國九十一年二月二十五日乙○○與同係以
    結婚方式取得中華民國國籍之甲○○一同出境返泰國，二人並約定日後一起回臺
    ，隨即各赴其等泰國家鄉省親，詎乙○○竟基於私運管制物品第一級毒品海洛因
    及未經我國衛生主管機關允准，輸入禁藥之犯意，於返回臺灣前某日，在泰國某
    處將附表壹編號一之海洛因以塑膠袋分裝十八包，其中一包混塞裝入內有咖啡粉
    之鋁箔盒內，其餘十七包則裝入椰子粉之鋁箔盒內，而編號二之含有METHAMPHET
    AMINE（甲基安非他命）、PHENACETIN、CAFFEINE、THEOPHYLLINE成分、編號三
    含BISACODYL成分、編號四、七、八含FENFLURAMINE成分、編號五含PHENTERMINE
    成分、編號六含DIAZEPAM成分之禁藥混塞至咖啡鋁箔袋及其他食物袋彌封後，藏
    置於二只拉桿式行李箱內，編號九、十、十一含Bisacodyl成分之禁藥則裝入塑
    膠藥罐後藏置在另一行李箱內，上開該二只拉桿式行李則委由其不知情之姪女「
    披能」（音譯）於九十一年三月十一日上午攜至不知情之甲○○泰國住處與甲○
    ○會合後，再由「披能」於當日下午攜上開行李偕同甲○○一起前往泰國曼谷機
    場與乙○○碰面交付予乙○○，乙○○則將上開藏置有毒品、禁藥之行李均以隨
    機託運方式，由其與甲○○二人當日下午六時五十五分許所搭乘返國之泰國航空
    ＴＧ六三六號班機運輸回國，當晚十一時許班機抵達中正機場，乙○○為規避查
    緝風險俾事機敗露時得以脫罪卸責，乃藉口行李過多委請同行不知上情之甲○○
    幫忙推運部分行李，經甲○○允諾後，旋即偕同甲○○前往行李輸送轉盤提領其
    隨機託運之行李，並指示甲○○而將該已運輸入境藏放有附表壹編號一至八所示
    之毒品、禁藥之二只拉桿式行李箱、一個託運行李袋放置同一台機場提供旅客使
    用之手推車上，委由甲○○推送通關，其所推送之手推車則僅裝有附表壹編號九
    至十一之禁藥及其他物品之行李及甲○○隨身攜帶之行李袋通關，二人分別在入
    境海關檢查室第八號紅線臺、第七號臺通關受檢時，經財政部臺北關稅局官員在
    甲○○所推之手推車上堆置之二只拉桿式行李箱內分別查獲附表壹編號一至八所
    示之毒品、禁藥，在乙○○所推之手推車上所堆置之行李箱內查獲附表壹編號九
    至十一所示之禁藥，經甲○○供出該二只拉桿式行李箱係乙○○所有而查出乙○
    ○私運管制物品第一級毒品海洛因及輸入禁藥，財政部台北關稅局將本案交由法
    務部調查局桃園縣調查站偵辦，桃園縣調查站為深入追查，於查獲翌日九十一年
    三月十二日下午五時四十五分許，持臺灣桃園地方法院核發之搜索票，前往乙○
    ○位在苗栗縣苗栗市○○○街四四二號之住處搜索後，又查獲其另基於非法持有
    第一級毒品海洛因及第二級毒品安非他命之犯意，於不詳時、地取得而非法持有
    置於上述住處之附表貳編號四所載之第一級毒品海洛因一包（驗餘淨重○．一四
    公克，包裝重○．四五公克）及附表貳編號十一所載之含第二級毒品甲基安非他
    命成分之紅色及綠色藥錠（驗餘淨重十三．九五公克，包裝重一．二六公克）。
二、案經財政部台北關稅局、法務部調查局桃園縣調查站報請台灣桃園地方法院檢察
    署檢察官偵查起訴。
    理  由
一、訊據被告乙○○對於前揭所推通關之行李內查獲附表壹編號九至十一所示之禁藥
    ，係其在泰國購得攜帶入境之事實坦承不諱，餘皆否認之，辯稱「：我沒有叫甲
    ○○幫我推行李通關，那兩件藏放有毒品禁藥的行李不是我叫甲○○推通關的，
    那兩件行李不是我的：」、「：我隨身攜帶查扣的藥部分我沒有意見：」、「：
    減肥藥是我在吃的，至於為何會有海洛因我就不知道：」云云。經查：
    （一）被告與證人甲○○（所涉毒品危害防制條例案件因犯罪嫌疑不足業經台灣
          桃園地方法院檢察署檢察官不起訴處分）均係以結婚方式取得我國國籍之
          泰國女子，九十一年二月二十五日二人一起搭機出境回泰國省親，同年三
          月十一日下午二人在泰國曼谷機場會合一同搭乘下午六時五十五分泰國航
          空ＴＧ六三六號班機返台，當晚十一時飛機抵中正機場，而於晚間十一時
          二十分許，甲○○、乙○○二人推行李在入境海關檢查室第八號紅線臺、
          第七號臺通關檢查時，在甲○○所推之手推車上堆置之二只拉桿式行李箱
          內分別查獲附表壹編號一至八所示之白色粉末、白色糖衣錠、白色膠囊、
          紅灰膠囊、藍白透明膠囊、橘錠、黃錠、白錠、淺綠錠、而在被告乙○○
          所攜通關之行李則查獲附表壹編號九至十一所示之「CHINTA」藥錠、土黃
          色藥錠、橘色藥錠等情，分據乙○○、甲○○供證屬實，並有甲○○身分
          證影本、乙○○戶役政資料、甲○○旅客入出境紀錄查詢、乙○○旅客入
          出境查詢（九十一年度偵字第三九七一號卷第九十一頁至第一○七頁）、
          臺北關稅局扣押貨物運輸工具收據及搜索筆錄二紙（九十一年度偵字第三
          九七一號卷第七頁、第十三頁）、照片十三紙（九十一年度偵字第三九七
          一號卷第十六頁、第五十六頁、第一百五十八頁至第一百六十頁九十一頁
          ）在卷可稽，與附表壹編號一至十一所示之粉末、藥錠、膠囊及包裝盒二
          個、拉桿式行李二個（九十一年度保管字第一○七八號編號第二、四、五
          ）扣案為證。
    （二）、扣案附表壹編號一至十一所示之粉末、藥錠、膠囊經送鑑驗後，編號一
          為第一級毒品海洛因，十八包，淨重一三九五．八○公克，包裝重六八．
          六二公克，純度百分之三三．○三，純質淨重四六一．○三公克，編號二
          含有 METHAMPHETAMINE （甲基安非他命）、PHENACETIN、CAFFEINE、
          THEOPHYLLINE成分；編號四、七、八含 FENFLURAMINE   成分、編號五含
          PHENTERMINE 成分、編號六含 DIAZEPAM 成分、編號三、九、十、十一含
          BISACODYL。其中 METHAMPHETAMINE（甲基安非他命）、FENFLURAMINE、
          PHENTERMINE成分之藥品，則係禁止使用之安非他命類藥品，屬藥事法第
          二十二條第一款規定之禁藥，不得輸入，含PHENACETIN、CAFFEINE、THEO
          PHYLLINE、BISACODYL、DIAZEPAM成分之藥品，須經行政院衛生署查驗登
          記核准發給藥品許可證後，始得輸入，未經核准擅自輸入，則屬藥事法第
          二十二條第二款前段規定之禁藥，有法務部調查局九十一年三月二十五日
          調科壹字第○九一二三○○六一六○號、九十一年四月一日調科壹字第○
          九一二三○○六一七○號、九十一年四月四日調科壹字第○八○○○五一
          九○號鑑定通知書、行政院衛生署九十一年五月三十日衛署藥字第○九一
          ○○三四八八○號函存卷可按。
    （三）、本案查獲藏放有附表壹編號一至八所示之毒品、禁藥之吊桿式行李箱二
          只係被告之姪女「披能」於九十一年三月十一日上午先攜至曼谷與甲○○
          碰面後再拿至曼谷機場交予被告託運回國，而於晚上被告、甲○○二人搭
          機抵中正機場後，被告以行李過多為由請甲○○幫忙而交付甲○○推通關
          之情，已據甲○○於警訊、偵查及原審調查時供述「：飛機降落中正機場
          ：乙○○向我表示因行李太多，所以拜託我幫她提三大件行李：在入境行
          李檢查時：乙○○拜託我幫忙提的行李中查獲疑似海洛因毒品：我這次去
          泰國共攜帶了二件行李，其中一件我自行提通關，另一件則因：替乙○○
          帶過多行李無力負荷而由乙○○攜帶該行李通關，該件交由乙○○帶通關
          的行李內容物主要為我的衣物，我替兒子在泰國買的新衣服，玩具及泰國
          買的裝飾品等：」（見九十一年三月十二日警訊筆錄）、「：我們的行李
          分開放的，只是在推車時我幫他推，因他的行李較多：」（見九十一年三
          月十二日偵查筆錄）、「：三月十一日清晨五時許，乙○○的姪女『披能
          』打電話給我：要到我家：她：帶著二件行李：表示該二件行李是乙○○
          託她帶來要送去機場：我及妹妹、『披能』三個人於三點多帶著行李一同
          出發到達曼谷機場等待乙○○：見面後，乙○○看我帶的一件行李太大對
          我說不能手提登機，要分成二小件：用她準備的袋子：可手提登機，我們
          就在機場分裝，而我原來的手提袋則交由我妹妹帶回家。乙○○幫我一起
          辦理機場報到及托運行李，抵達台灣機場時，由乙○○指認行李後，交由
          我要求通關：」（見九十一年三月十八日桃園縣調查站訊問筆錄）、「：
          乙○○叫我幫忙拿的，是他入境時才叫我幫忙拿的，在泰國時是乙○○姪
          件是乙○○自己拿到機場，我自己只有二個小行李：該三大件行李內的東
          西都不是我的：」（見九十一年五月三日偵查筆錄）、：（當初通關時隨
          妳通關的有幾件行李？）有三件，但都不是我的，是乙○○的，是我要搭
          機回國前乙○○的外甥女拿到曼谷我家，後來陪我到機場將那三件行李交
          給乙○○，我自己的二件行李乙○○帶著：」（見九十一年七月二十五日
          原審調查筆錄）、「：我還是帶原來深藍及紅色的行李袋到機場，到了機
          場朋友乙○○說那個行李袋因超重，要我分成兩袋裝，我就將原先行李袋
          內的物品拿出來分裝在二個小的黑色行李袋內，原先的行李袋就交給我妹
          妹拿回家。那兩個黑色行李袋是乙○○拿給我的，我就拿著這兩個行李袋
          上飛機：（飛機扺中正機場後你是否就拿著那兩個黑色行李袋通關？）下
          飛機後我和乙○○在機場等託運的行李下來，乙○○叫我幫他推三件行李
          箱，我的兩個黑色行李袋他幫我拿，而他自己除了我的兩個行李袋之外也
          推了兩、三個行李通關：」（見九十一年八月八日原審調查筆錄）、「：
          當初我只有帶一個行李，乙○○告知過重，無法隨身攜帶，他拿二個空的
          可以揹的也可以提的行李箱給我分裝，分裝後我就將大的行李箱交給我妹
          妹帶回家，這二個分裝好的行李袋就隨身攜帶，我揹壹個，乙○○幫我揹
          壹個，且當時是由我自己分裝，都是我自己的東西，後來到臺灣後，就去
          輸送帶領乙○○的行李，然後乙○○有告訴我說哪幾個行李是他的，要我
          幫他拿，他自己也有拿，總共放在二台推車上，怎麼放置的忘記了，只記
          得我推的上面都是他的行李，印象中有三個行李箱：」（見九十二年三月
          五日原審審理筆錄）等語甚詳，經數度與被告於原審當庭對質後均堅指不
          移。
    （四）、查獲有附表壹編號一至八所示之毒品、禁藥之拉桿式行李二個內係放被
          告之衣物，被告所攜通關之行李袋中則放有甲○○之衣物及在泰國所購買
          之玻璃飾品之情，已據甲○○於九十一年三月十二日桃園縣調查站訊問時
          陳述甚詳，並為被告於調查局及檢察官偵查中所自承（見九十一年三月十
          二日桃園縣調查站訊問筆錄、九十一年五月五日偵查中訊問筆錄）。即證
          人即本件查獲關員鍾超傑、施宗毅於九十一年五月十三日偵查時及九十一
          年七月二十五日原審調查時亦證稱「：當時在當日該班飛機入境前，我們
          有接到督察室乙○○可能帶大量減肥藥，但後來隨行的還有甲○○：在轉
          盤上時已注意到乙○○，甲○○即推著如照片（偵卷第一五八頁至一六一
          頁）所示之行李上台供檢查：查獲不明藥物的行李是由甲○○推的：江憶
          香部分是我檢查，甲○○則由施宗毅檢查：我偵訊乙○○後到甲○○那：
          他有說行李互換之事，他也很清楚講出由乙○○拿的行李中有什麼東西是
          他買的：」（見九十一年五月十三日偵查筆錄）、「：他（指甲○○）一
          開始都說是吃的而已，我查到藥丸後，他才說是乙○○的：後來我們告知
          有毒物反應後也很意外、震驚：」（見九十一年五月十三日偵查筆錄）、
          「：當初是督察室有通知我們乙○○有攜帶違禁藥品入境，同事去航空公
          司查，查到乙○○與甲○○同時報到登機的，通關時甲○○走前面，江憶
          香走後面所以對於甲○○的行李也特別仔細檢查：當初她（指甲○○）剛
          通關時，我要檢查她的行李，她的神色自然讓我處理，等到我檢查行李裡
          面的肥皂包裝，用手壓，發現有玄機，告訴她有問題，請她到另一個辦公
          室詳細檢查時，帶她進辦公室時她還是無所謂，直到找到白色粉末，疑似
          毒品時，她臉色才大變，就一直說行李不是她的：」（見九十一年七月二
          十五日原審調查筆錄）、「：當初甲○○、乙○○通關時，我們將她們分
          開帶開到不同的辦公室檢查，我在檢查乙○○的行李時，甲○○並不在場
          ，檢查完乙○○的部分後我就到檢查甲○○的辦公室看，當時還在調查中
          ，甲○○說她的二件行李是由乙○○幫她帶，我就上前問她行李內容，其
          中有二件確實有如甲○○所講的：」（見九十一年七月二十五日原審調查
          ）。足見，甲○○所述其推車上所置藏放有附表壹編號一至八所示之毒品
          、禁藥之吊桿式行李箱二只係被告所有，尚非虛妄，蓋若非為被告所有，
          被告之衣物應不會放置上開行李箱內。
    （五）、被告雖否認置有海洛因及禁藥之行李箱為其所有，且對於甲○○推車上
            二只吊桿式行李箱置有其個人衣物乙情，於調查站、偵查中以迄於原審
            審理時雖一再辯稱：因其至機場時見甲○○攜帶的行李很多，且有玻璃
            物品，若交由機場託運，恐怕會損壞，故建議甲○○將該等玻璃物品放
            置在其隨身之袋子內，而其遂將原置於隨身袋子內之個人衣物放置在江
            素慧所攜帶之行李箱內云云。然查：甲○○於曼谷機場，僅係將伊原攜
            帶之一箱行李內之衣物，自行換裝入被告借伊使用之二個空行李袋內，
            此外，均無伊所有之物，迭據甲○○於調查站及於原審審理時陳明，已
            於理由（二）敘明。而乙○○於九十一年三月十九日在桃園縣調查站調
            查訊問時亦供稱：甲○○上述供述屬實等語。足見，其二人於曼谷機場
            並無互換行李箱內物之情事。從而，被告所辯：因互換行李，致二人之
            行李箱內分別置有彼此衣物云云，容可置疑，不惟如此，查本件甲○○
            推通關之查獲有附表壹編號一至八所示之毒品、禁藥之拉桿式行李二個
            及手提袋行李，前者材質為不透明帆布，後者則係不透明塑膠材質，有
            該拉桿式行李二個、手提塑膠袋行李扣案為證及照片十一紙（見九十一
            年度偵字第三九七一號卷第十六頁、第五十六頁、第一百五十八頁反面
            至第一百六十頁九十一頁）附卷可稽，從外觀根本無從看出行李內裝有
            何物，從而，被告所辯因見甲○○行李內置有易碎玻璃器皿，不宜託運
            ，始互換行李乙節，顯悖於常理。再徵以乙○○自調查站以迄於偵、審
            時，於九十一年三月十二日偵查時曾稱「：行李是我的，但裡面的東西
            不是我的：」，復於九十一年六月二十八日偵查時又稱「：不是我的，
            是人家送到他（泰國家）的，後來我在機場才跟他碰面：（是否慧（江
            素慧）不知行李內有何物？）我們都不知道，行李是人家送給他的：當
            初在泰國時有人問我們要不要帶減肥藥入境，我不要，但慧（甲○○）
            要，所以人家才送到他家：」等有關置有海洛因及禁藥之行李所有人、
            來源之供述，前後反覆不一，有諸多瑕疵可指，益徵其所辯已難遽採。
            況被告與甲○○經台灣桃園地方法院檢察署檢察官安排進行測謊鑑驗，
            甲○○對於被告未託渠攜帶海洛因入境、未給予金錢報酬、未支付渠支
            票費用三事回答時，均無情緒波動之說謊反應；反之，被告對於未曾託
            他人挾帶毒品入境、未利用甲○○運輸毒品入境二事回答時，則均呈情
            緒波動之說謊反應，有法務部調查局九十一年五月二十七日調科參字第
            ○九一二三○一二四○○號、九十一年六月十二日調科參字第○九一二
            三○一二四五○號測謊報告書存卷足佐。綜上所述，足見被告之辯解均
            屬飾詞卸責，其有以上述行李箱運輸海洛因及禁藥入境之事實，堪予認
            定。
    （六）、桃園縣調查站為深入追查本案，於九十一年三月十二日即查獲翌日，經
            同步前往甲○○之住處（苗栗縣後龍鎮龍坑里四鄰後龍三二號）、被告
            之住處（苗栗縣苗栗市○○○街四四二號）、經營之理容院（苗栗縣苗
            栗市○○路四二四號、四一五號）搜索，在被告之苗栗縣苗栗市○○○
            街四四二號之住處搜獲附表貳編號一至十二所示之紫紅色空膠囊、紫紅
            色膠囊、不明藥物、白色粉末、塑膠封口袋、注射針筒、黃色注射液體
            、酒精脫脂棉、BUDDY.DEAN（奶精）四罐、手拉行李箱一個、紅色及綠
            色藥錠、黃藍色空膠囊等物，有法務部調查局桃園縣調查站扣押筆錄、
            扣押物品目錄表、查獲證物啟封錄一份（見九十一年度偵字第三九七一
            號卷第八十二頁至八十六頁）足稽。而上開查獲之附表貳所示之物，其
            中附表貳編號四之白色粉末五小包，計毛重十公克，其中一包檢驗結果
            係第一級毒品海洛因，淨重○．一四公克，包裝重○．四五公克，其餘
            四包計淨重五．二二公克，包裝重三．二八公克，其中兩包成分係減肥
            藥芬他命（PHENTERMINE），一包是解熱鎮痛劑（PARACETAMOL），一包
            是減肥藥芬他命及氟丙苯胺（FENELURAMINE），而編號十一之紅色及綠
            色不明藥錠毛重十五公克，經檢驗結果有甲基安非他命成份（淨重十三
            ．九五公克，包裝重一．二六公克），亦有法務部調查局九十一年四月
            十日調科壹字第○九一二三○一○六六○號檢驗通知書、法務部調查局
            九十一年九月三十日調科壹字第○九一○○五九二四四○號函可稽。
    （七）、被告對於苗栗市○○○街四四二號查扣如附表貳所示之物品，除編號四
          所載之海洛因一包及編號十一之安非他命藥錠外，其餘均自承為其所有，
          並辯稱：上址曾借予他人居住，查獲之海洛因、安非他命可能是借住上址
          之泰籍外勞所遺留云云。惟查乙○○對於上址房屋借予他人使用歷次之供
          述，或供稱：「（有無住在苗栗市○○○街四四二號？）有，不過有時住
          在為公路的店：過年前有二名逃逸的外勞我在送他們到苗栗分局前有讓他
          們住在那裡，是一男一女，男的在前，先後分別住了兩個禮拜，」（見九
          十一年九月九日原審調查筆錄）；或供稱：「：我沒住那裡，那個房子是
          租給別人：出租至九十一年年初，但另有出借與朋友使用：一個泰國人，
          我不知道他的真名：（泰國友人借住幾天？）二、三天：都是借住二、三
          天，常常跟我借住。」（見九十一年十二月六日原審調查筆錄）；或供稱
          ：「：被羈押前一年多我買上址房屋，先租給一名賣房子的小姐，她租了
          三個月，後來我就把那個房子鎖起來三個月，之後有一名男子又來跟我承
          租，結果帶了一堆人來賭博，被我撞見，我就不租給他，那個人大概住了
          二個禮拜，後來那個房子就有時朋友來借給朋友住，我就很少過去，我住
          在北海道理容院：不過我買什麼東西都放在那裡，我人很少過去，我都住
          在為公路北海道，北海道東西太多我就放在那裡，我都買一些衣服、桶子
          、衣架、衛生紙，一箱一箱的我就擺在那裡：（有無購買吃的東西放在中
          華東街房屋？）幾乎沒有，那有一個冰箱，我只有買奶精放在冰箱：」（
          見九十一年十二月二十日原審調查筆錄）；或供稱：「你在苗栗市○○○
          街四四二號一樓之房屋在你被檢察官收押時有無借給朋友住？有：（是否
          你出國前借給他住？）是：有好幾個，都是男的，我開店他們都是去找我
          小姐」（見九十二年一月二十四日原審調查筆錄）等語，意指上址房屋之
          出借、出租情形甚為頻繁、短暫，出入之人頗多，且被告本身對上址房屋
          之支配，亦僅止於堆置雜物，本身並不常住居。然而，證人即前往搜索之
          調查站人員王正湧及證人即中華社區主任委員陳善川於九十二年一月十日
          原審調查時分別證稱：九十一年三月十二日進苗栗市○○○街四四二號屋
          內搜索時屋內乾淨、整齊，屋內之電器產品均有插電運作，證人王正湧更
          指出搜出膠囊、藥物等物之衣櫥內均是女性衣物，並稱「：有掛著，有放
          著，很整齊，都疊的很好：」等語。足徵上址房屋並無乙○○所述住居之
          人複雜及任意堆置物品之零亂情形，故其所辯，其未居住上址，及上址曾
          出租、出借他人住居乙節，非無可疑。再者，證人王正湧於原審審理時證
          稱：附表貳編號十一就是在牆壁飾物內查扣到的東西，編號一、二、三、
          四、五、六、七、八、十二都是在寢室右邊的衣櫃內，編號十在儲藏室，
          編號九是在廚房內扣到等語。（見九十一年八月八日原審調查筆錄），核
          與證人陳善川於九十二年一月十日原審調查時表示上開搜索過程其均在場
          ，並稱「：我和副主委都一直待在客廳：我沒有進去房間，我只有在客廳
          ，有看見調查員從房間裡拿出一些東西出來，檢視是否與案件有關：（調
          查員從房間裡拿出什麼東西？）有看到一些是藥丸類的物品，調查員帶走
          的每樣東西都有封簽及簽名」等語，若合符節。從而，依上述查獲之海洛
          因與乙○○自承所有之附表貳、二、三、四（除海洛因以外之四包藥物）
          、五、六、七、八、十二等物品，同置於上址寢室衣櫥內之情，若謂海洛
          因係借住之人遺留，顯然過於巧合，所述悖於常情，況上述海洛因查獲處
          之衣櫥與附表貳編號十一之安非他命查獲處之牆壁上之飾物，均屬屋內較
          為隱密之處，以借住者暫且留宿之心態，姑因一時遺忘或有意丟棄，衡情
          亦無刻意將海洛因、安非他命藏置於上述隱密處之必要。乙○○所辯顯存
          有經驗事理不符之瑕疵，自不足為有利之認定。從而，上述海洛因、安非
          他命應係乙○○於不詳時、地取得非法持有而藏置於其住處無訛。
    綜上所述，本案事證明確，乙○○運輸毒品、輸入禁藥以及其持有毒品之犯行堪
    予認定。至被告雖曾請求傳訊「披能」，惟查「披能」之名，乃音譯，其真名、
    年籍、住居所均不詳，屬無從調查之證據，附此明。
二、按海洛因屬毒品危害防制條例第二條第一項第一款規定之第一級毒品，非經許可
    ，不得無故販賣、運輸；且係行政院依懲治走私條例第二條第四項授權訂定之管
    制物品項目及其數額甲項第四規定之毒品，屬於管制進出口之物品。被告乙○○
    將附表壹編號一所示之第一級毒品海洛因藏放在行李中以託運方式運輸入境之行
    為，核係犯毒品危害防制條例第四條第一項之運輸第一級毒品罪，及九十一年六
    月二十六日修正公布前（下稱修正前）懲治走私條例第二條第一項之私運管制物
    品進口罪。被告乙○○行為後，懲治走私條例第二條第一項業經於九十一年六月
    二十六日修正公布，並於九十一年六月二十八日生效，比較修正前後之規定，以
    修正前懲治走私條例第二條第一項之規定有利於被告，應適用修正前之規定。其
    持有海洛因之低度行為為運輸之高度行為所吸收，不另論罪。被告乙○○將附表
    壹編號二至十一所示之禁藥藏放在行李中以託運方式運輸入境，核係犯藥事法第
    八十二條第一項之輸入禁藥罪；公訴人認被告乙○○將附表壹編號二所示之含有
    METHAMPHETAMINE（甲基安非他命）、PHENACETIN、CAFFEINE、THEOPHYLLINE 成
    分之橘錠藏放在行李中以託運方式運輸入境之行為，係犯毒品危害制條例第四條
    第二項之運輸第二級毒品罪。惟查上述藥錠除含甲基安非他命成分外，另含禁藥
    PHENACETIN、CAFFEINE、THEOPHYLLINE等成分，故僅從外觀而言，被告能否得知
    上開藥錠亦含有第二級毒品安非他命，非無商榷之餘地。再徵以上述扣案藥物之
    包裝運送方法，附表壹編號一之白色粉末，係以塑膠袋分裝十八包，其中一包混
    塞裝入內有咖啡粉之鋁箔盒內，其餘十七包則裝入椰子粉之鋁箔盒內，而附表壹
    編號二至八之藥錠、膠囊混塞至咖啡鋁箔袋及其他食物袋彌封，附表壹編號九至
    十一之藥錠則係裝入塑膠藥罐，其含有安非他命之藥錠與其餘禁藥一併放置各情
    ，顯見被告主觀上係以未經我國衛生主管機關允准，輸入禁藥之犯意，將附表壹
    編號二至十一之物輸入國內，又無證據足以支持被告知悉上述編號二之藥錠含有
    第二級毒品安非他命分。從而，依所知輕於所犯從其所知之法理，核其此部分所
    為，仍應該當於藥事法第八十二條第一項之輸入禁藥罪，而與毒品危害防制條例
    第四條第二項之運輸第二級毒品罪尚屬有間。又被告此部分之犯行，既經公訴人
    起訴，且屬於已經起訴單一輸入禁藥罪之行為客體一部分，就此部分，仍應變更
    公訴人所引用之法條，附此敘明。被告乙○○持有附表貳編號四所載之第一級毒
    品海洛因、編號十一所示之第二級毒品安非他命，核係犯毒品危害防制條例第十
    一條第一項及第二項之持有第一級及第二級毒品罪。被告乙○○一次私運第一級
    毒品海洛因及輸入附表壹編號二至十一所示禁藥，係一行為觸犯運輸第一級毒品
    、私運管制進口物品進口及輸入禁藥罪名，為一行為同時觸犯上開三罪名之想像
    競合犯，應依刑法第五十五條規定從一重之運輸第一級毒品罪處斷；而同時持有
    第一級毒品海洛因、第二級毒品安他命，則係一行為同時觸犯上開二罪名之想像
    競合犯，亦應依刑法第五十五條規定從一重之持有第一級毒品罪處斷，而所犯上
    開二罪間，犯意各個，行為與罪名互異，應分論併罰。吾國刑法有關鴉片罪章（
    海洛因係鴉片之衍生物）之規定，並於屬地主義之原則外，酌採世界主義予以處
    罰，而不問其犯罪地是否在我國領域內，均有吾國刑罰規定之適用。由是可知，
    毒品之侵害性，不分國度、畛域，而為全人類生存面臨之問題，否則各國之立法
    當不致如此嚴竣。毒品之為禍，不僅戕害國民健康至鉅，因而衍生之治安問題更
    層出不窮，其嚴重者，甚或動搖國本，清末歷史明鑒不遠，對於人類社會貽患無
    窮，罪不可逭。原審以上訴人罪證明確，適用毒品危害防制條例第四條第一項、
    第十一條第一項、第二項，修正前懲治走私條例第二條第一項、第十一條，藥事
    法第八十二條第一項，刑法第二條第一項但書、第十一條前段、第五十五條、第
    五十一條第四款、第三十七第一項，審酌本件走私毒品海洛因（淨重一三九五．
    八○公克，包裝重六八．六二公克，純度百分之三三．○三，純質淨重四六一．
    ○三公克）、禁藥之數量甚多（詳如附表壹編號一至十一所示），對社會造成之
    危害不難想見，被告乙○○犯後一再否認犯罪，且查無證據證明有足堪憫恕之情
    狀，分別就運輸第一級毒品罪部分，處無期徒刑，就持有第一級毒品罪部分，處
    有期徒刑參月，因宣告最重刑為無期徒刑，不執行他刑，同時並宣告褫奪公權終
    身。又以附表壹編號一之海洛因十八包（淨重一三九五．八○公克，包裝重六八
    ．六二公克，純度百分之三三．○三，純質淨重四六一．○三公克）、附表貳編
    號四所載之其中一包毒品海洛因（淨重○．一四公克，包裝重○．四五公克），
    係第一級毒品、附表貳編號十一所示之甲基安非他命一包（淨重十三．九五公克
    ，包裝重一．二六公克），係第二級毒品，應分別依毒品危害防制條例第十八條
    第一項前段宣告沒收銷燬之；附表壹編號二至十一之禁藥，則係被告乙○○運輸
    入境之禁藥，為被告乙○○所有供犯罪所用之物，另附表壹編號二所含甲基安非
    他命成份係屬違禁物，應分別依刑法第三十八條第一項第一款、第二款規定宣告
    沒收。又附表壹編號一所示之毒品海洛因係於通關時由查獲關員自扣案之通關二
    個拉桿式行李箱內搜出，而上開毒品海洛因以透明塑膠袋分裝十八包後，其中一
    包混塞裝入內有咖啡粉之鋁箔盒內，其餘十七包則裝入椰子粉之鋁箔盒內，此已
    據證人即查獲關員施宗毅於九十一年五月十三日偵查及九十一年七月二十五日原
    審調查時陳述甚詳，是上開扣案之拉桿式行李箱二個及包裝盒二個是被告乙○○
    所有供運輸毒品所用之物，亦應依毒品危害防制條例第十九條第一項規定宣告沒
    收。其餘附表所示之查獲物品，查與本件犯罪無關連，不為沒收之諭知。認事用
    法，均無不合，量刑亦屬適當，被告上訴論旨，猶執陳詞，空言否認犯罪，指摘
    原判決不當，為無理由，應予駁回。
據上論斷，應依刑事訴訟法第三百六十八條，判決如主文。
本案經檢察官朱兆民到庭執行職務。
中      華      民      國    九十二    年      八      月      六      日
                              臺灣高等法院刑事第八庭
                                  審判長法  官  陳  祐  治
                                        法  官  王  炳  梁
                                        法  官  楊  炳  禎
右正本證明與原本無異。
運輸第一級毒品罪部分如不服本判決應於收受送達後十日內向本院提出上訴書狀，其
未敘述上訴之理由者並得於提起上訴後十日內向本院補提理由書（均須按他造當事人
之人數附繕本）。
持有第一級毒品罪部分不得上訴。
                                        書記官  廖  素  花
中      華      民      國    九十二    年      八      月     十一     日
附錄：本判決論罪科刑法條全文
毒品危害防制條例第四條第一項及第二項
製造、運輸、販賣第一級毒品者，處死刑或無期徒刑；處無期徒刑者，得併科新台幣
一千萬元以下罰金。
製造、運輸、販賣第二級毒品者，處無期徒刑或七年以上有期徒刑，得併科新台幣七
百萬元以下罰金。
製造、運輸、販賣第三級毒品者，處五年以上有期徒刑，得併科新台幣五百萬元以下
罰金。
製造、運輸、販賣專供製造或施用毒品之器具者，處一年以上七年以下有期徒刑，得
併科新台幣一百萬元以下罰金。
毒品危害防制條例第十一條第一項及第二項
持有第一級毒品者，處三年以下有期徒刑、拘役或新台幣五萬元以下罰金。
持有第二級毒品者，處二年以下有期徒刑、拘役或新台幣三萬元以下罰金。
持有專供製造或施用毒品之器具者，處一年以下有期徒刑、拘役或新台幣一萬元以下
罰金。
藥事法第八十二條第一項
製造或輸入偽藥或禁藥者，處七年以下有期徒刑，得併科新台幣十五萬元以下罰金。
犯前項之罪，因而致人於死者，處無期徒刑或七年以上有期徒刑，致重傷者，處三年
以上十年以下有期徒刑。
第一項之未遂犯罰之。
懲治走私條例第二條（修正前）
私運管制物品進口﹑出口逾公告數額者，處七年以下有期徒刑，得併科新
台幣二十萬元以下罰金。
以犯前項之罪為常業者，處三年以上十年以下有期徒刑，得併科新台幣三
十萬元以下罰金。
第一項之未遂犯罰之。
第一項所稱管制物品及其數額，由行政院公告之。
附表壹：
編號  物品名稱（外觀）    數量（毛重：公克）  所含成分              性質
一    白色粉末            一四六０            海洛因                第一級
                          十八包，淨重一三九五．八○公克，
                          包裝重六八．六二公克，純度百分之
                          三三．○三，純質淨重四六一．○三
                          公克
二    橘錠                一一五０            甲基安非他命（Metham  第二級
                              -phetamine）
                                              Phenacetin、Caffeine  需經核
                                              、Theophylline
三    白色糖衣錠          九七０              Bisacodyl             需經核
四    白色膠囊            五四０              Fenfluramine          安非他
五    藍白透明膠囊        一０九０            Phentermine           安非他
六    黃錠                九一０              Diazepam              需經核
七    白錠                七００              Fenfluramine          安非他
八    淺綠錠              三一０              Fenfluramine          安非他
九    chinta藥錠          八二０              Bisacodyl             需經核
十    土黃色錠            六四五              Bisacodyl             需經核
十一  橘錠                一二九０            Bisacodyl             需經核
附表貳：
編號  物品名稱（外觀）    數量（毛重：公克）  所含成分
一、  紫紅色膠囊          六○○              空膠囊
二、  紫紅色膠囊          七○
三、  不明藥物            四○
四、  白色藥粉            一○（五包）        一包為海洛因（淨重○．一四
                                              公克，包裝重○．四五公克）
                                              四包淨重五．二二公克，包裝
                                              重三．二八公克，二包為減肥
                                              藥芬他命PHENTERMINE，一包
                                              是解熱鎮痛劑（PARACETAMOL）
                                              ，一包是減肥藥芬他命及氟丙
                                              苯胺（FENELURAMINE）
五、  塑膠封口袋         一四○○
六、  注射針筒           五○○ＣＣ二支
                         二．五ＭＬ三支
                         五ＭＬ針筒一支
                         注射針頭六支
七、  黃色注射用液體     一八○
八、  酒精脫乙瓶（藍色）
      及脂棉
九、  BUDDY DEAN （奶精）四罐
十、  JONES TRAVEL
      手拉行李箱（咖啡色邊） 一個
十一、紅色及綠色藥錠     一五（一包）      甲基安非他命
                                           淨重一三．九五公克，包裝重
                                           一．二六公克
十二、黃藍色空膠囊       二○


司法院資訊處製作；財團法人民間司法改革基金會備份。
